【裁判字號】    89,重訴,436
【裁判日期】    891030
【裁判案由】    清償借款
【裁判全文】
臺灣板橋地方法院民事判決  八十九年度重訴字第四三六號
    原      告    第一商業銀行股份有限公司
    法定代理人    戊○○
    訴訟代理人    丁○○
    被      告    昇達鋼鐵股份有限公司
                              .
    兼法定代理人  甲○○      住台北縣板橋市○○路二一六巷一三六號五樓
    被      告    乙○○      住台北縣板橋市○○路○段二０六巷八九號二樓
                  丙○○      住台北市○○○路一四五巷四０號四樓
                  己○○      住台北市○○○路○段一二七號五樓
右當事人間請求給付借款事件，本院判決如左：
    主    文
被告應連帶給付原告新台幣仟柒佰柒拾玖萬伍仟捌佰拾壹元，及如附表所示之利
息、違約金。
訴訟費用由被告連帶負擔。
    事    實
甲、原告方面：
一、聲明：如主文所示。
二、陳述略稱：
    (一)被告昇達鋼鐵股份有限公司（下稱昇達公司）以被告甲○○、乙○○、丙○○
      、己○○為連帶保證人，自民國八十九年四月十一日起，計向原告借用新台幣
      ︵下同︶伍仟佰肆拾萬元（借款金額、借款日、到期日、利率均如附表所
      示）。茲上開借款均已屆清償期，惟被告尚欠本金三千七百七十九萬五千八百
      三十一元，及如附表所示之利息、違約金未清償，爰訴請被告連帶給付。
    (二)被告昇達公司於八十九年六月十六日通知原告其董監事變更，原告即通知其新
      任董監事補簽保證書，惟迄未補具。原告自接獲上開通知後亦未再貸放借款予
      被告昇達公司。
三、證據：提出借據之影本六紙、保證書之影本一紙、公司變更登記事項卡之影本二
    紙為證。
乙、被告方面：
壹、被告昇達公司、甲○○、乙○○、丙○○部分：
    被告昇達公司、甲○○、乙○○、丙○○未於言詞辯論期日到場，亦未提出書狀
    作何聲明或陳述。
貳、被告己○○部分：
一、聲明：駁回原告之訴。
二、陳述：被告己○○固於八十六年一月六日簽署保證書，為昇達公司向原告借款負
    連帶保證責任，惟其後原告放款均每年換單，且經被告己○○在借據上簽名始核
    放，被告己○○自八十七年後即未在任何被告昇達公司借款之借據上簽名，原告
    未經徵信對保即不應放款。況被告己○○自八十八年二月間即已離職，並卸任董
    事職務，自不應就其後之借款令負清償之責。
    理    由
甲、程序方面：
    被告被告昇達公司、甲○○、乙○○、丙○○未於言詞辯論期日到場，核無民事
    訴訟法第三百八十六條所列各款情形，爰依原告之聲請，由其一造辯論而為判決
    。
乙、得心證之理由：
一、原告主張被告昇達公司以被告甲○○、乙○○、丙○○、己○○為連帶保證人，
    自八十九年四月十一日起，計向其借用伍仟佰肆拾萬元（借款金額、借款日
    、到期日、利率均如附表所示）。茲上開借款均已屆清償期，惟被告尚欠本金三
    千七百七十九萬五千八百三十一元，及如附表所示之利息、違約金未清償，爰依
    消費借貸及連帶保證之法律關係訴請被告連帶給付等語。被告己○○就其於八十
    六年一月六日簽署保證書，為昇達公司向原告借款負連帶清償責任乙節，固不爭
    執，惟以原告放款每年換單一次，均經被告己○○在借據上簽名確認，自八十七
    年後，被告己○○即未在任何被告昇達公司借款之借據上簽名，原告未經徵信對
    保即不應放款。況被告己○○自八十八年二月間即已離職，並卸任董事職務，自
    不應就其後之借款令負清償之責等語資為抗辯。
二、查原告主張被告甲○○、乙○○、丙○○、己○○於八十六年一月六日簽具保證
    書，就被告昇達公司於現在（包括過去所負現在尚未清償）及將來，對原告所負
    之借款、票據、保證、損害賠償及其他一切債務，以本金一億元為限額，負連帶
    清償責任。被告昇達公司嗣於如附表所示時間，計向原告借用五千三百四十三萬
    （借款金額、借款日、到期日、利率均如附表所示），茲上開借款均已屆清償期
    ，惟被告尚欠本金三千七百七十九萬五千八百三十一元，及如附表所示之利息、
    違約金未清償之事實，業據提出借據之影本六紙、保證書之影本一紙為證，並為
    被告己○○所不爭執，被告昇達公司、甲○○、乙○○、丙○○經合法通知，未
    於言詞辯論期日到場，亦未提出書狀作何爭執或答辯，堪信原告之主張為真實。
三、被告己○○雖抗辯原告放款每年換單一次，均經被告己○○在借據上簽名確認始
    放款，自八十七年後其即未在任何借據上簽名確認，原告自不應放款。且其自八
    十八年二月間即已離職，並卸任董事職務，自不應就其後之借款令負清償之責等
    語，惟查：
    1.依卷附上開保證書所列連帶保證人被告甲○○、乙○○、丙○○、己○○，均
    為當時被告昇達公司之董事及監察人乙節，有被告昇達公司變更登記事項卡之影
    本一紙可稽。被告昇達公司向原告借款，係以該公司董事及監察人為連帶保證人
    ，亦為原告所不爭。而被告昇達公司於八十九年一月十一日辦理東監事變更登記
    ，由訴外人蔡麗淑、鄭逢更接續被告己○○、丙○○擔任董事及監察人，亦有被
    告昇達公司變更登記事項卡之影本一份為證。惟
    2.依上開保證書所載「連帶保證人．．保證昇達鋼鐵股份有限公司於現在（包括
    過去所負現在尚未清償）及將來，對貴行所負之借款、票據、保證、損害賠償及
    其他一切債務，以本金一億元為限額，願與債務人連帶負全部償付之責任，．．
    ．保證人在債務人所負債務未清償以前，決不自行解除保證責任，．．」等語觀
    之，該保證書顯未約定期限，亦未以被告昇達公司董事、監察人之改選，或保證
    人職務之異動為解除條件。訴外人蔡麗淑、鄭逢庚就任董事、監察人後，並未與
    原告另簽訂新保證書，亦為兩造所不爭，此亦與銀行與新任董事、監察人另訂第
    二張保證書，解釋上或得認以新任董事、不執行業務股東之保證責任更替舊保證
    書所載保證責任，於新任董事、監察人為該公司保證債務後，舊董事、監察人為
    保證之效力，應歸於消滅者（最高法院七十七年度台上字第三六七號、七十九年
    度台上字第一八０八號判決均採斯旨）不同。故被告己○○僅據其已離職，且未
    續任被告昇達公司董事之事實，認其保證責任應歸於消滅，實不足採取。
    3.被告己○○雖抗辯原告對被告昇達公司之放款每年換單一次，均經被告己○○
    在借據上簽名確認始放款云云，為原告所否認，被告己○○就此亦未舉證以為證
    明，已難信為真實；況依卷附上開保證書約定，保證人係就被告昇達公司於現在
    （包括過去所負現在尚未清償）及將來，對原告所負之借款、票據、保證、損害
    賠償及其他一切債務，以本金一億元為限額，為概括之連帶保證，並非就單一、
    特定之借款所為之保證，且既無原告於借款逐筆貸放時須另經保證人對保同意之
    約定，則原告於貸放如附表所示借款時，未再向被告己○○徵信，亦無礙其保證
    責任，被告己○○自不得執之拒負連帶清償責任。
三、綜上，原告依消費借貸及連帶保證之法律關係，請求被告連帶給付本金三千七百
    七十九萬五千八百三十一元，及如附表所示之利息、違約金，為有理由，應予准
    許。
四、本件原告之訴為有理由，依民事訴訟法第三百八十五條第一項前段、第八十五條
    第二項，判決如主文。
中      華      民      國    八十九    年      十      月     三十     日
                                臺灣板橋地方法院民事第二庭
~B法      官  陳麗玲
右為正本係照原本作成
如對本判決上訴，須於判決送達後廿日內向本院提出上訴狀
中      華      民      國    八十九    年      十      月     三十     日
~B法院書記官  方蟾苓


司法院資訊處製作；財團法人民間司法改革基金會備份。
